【裁判字號】    99,事聲,266
【裁判日期】    991220
【裁判案由】    消債聲明異議
【裁判全文】
臺灣高雄地方法院民事裁定             99年度事聲字第266號
異 議人 即
聲  請  人  萬泰商業銀行股份有限公司
法定代理人  周榮生
代  理  人  王智仁
異 議人 即
聲  請  人  大眾商業銀行股份有限公司
法定代理人  陳建平
代  理  人  陳眉秀
相  對  人  蔣瓊萩
上列異議人與相對人蔣瓊萩間消費者債務清理事件，異議人對於
民國99年6 月30日本院98年度司執消債更字第137 號所為更生方
案認可之裁定提出異議，本院裁定如下：
    主  文
原裁定廢棄。
    理  由
一、本件異議人異議意旨分別略以：
（一）異議人萬泰商業銀行股份有限公司異議意旨略為：債務人
      即相對人（以下均稱為相對人）所積欠之無擔保債務明顯
      高於一般人維持基本生活所必需，且其名下所擁有高雄縣
      大寮鄉○○路23巷7 弄10號之房屋，為總坪數50.48 坪之
      鋼筋混凝土造三樓透天厝，且鄰近臺灣鐵路及臺灣高鐵等
      便捷交通設施，周圍房屋市場交易熱絡，自不能僅以公告
      現值評估其價值，參諸內政部地攻司房地交易價格以及國
      內知名房屋仲介成交行情表，相對人所有之房地，其價值
      約可達新臺幣（下同）403 萬元，如扣除房屋貸款等有擔
      保之債務，尚有283 萬元可供清償無擔保債務，遠較相對
      人所提出之更生方案總清償54萬餘元高出甚夥，故相對人
      所提出之更生方案，自難認符合消費者債務清理條例之規
      範，爰依法聲明異議等語。
（二）異議人大眾商業銀行股份有限公司異議意旨略為：相對人
      每月之薪資收入僅為1 萬6 千餘元，卻在此微薄之收入下
      ，仍負有有擔保房屋貸款之債務，且其支出中，未列有相
      關之房屋貸款之支出；如為相對人之夫協助其支付，則應
      有必要查悉其配偶之收入財產狀況，以明相對人及其配偶
      之資力，方能核對相對人所提出之更生方案是否公允；苟
      相對人所積欠之房屋貸款非由相對人之配偶協助支付，則
      依相對人所陳報之薪資，自無法履行更生方案。是如相對
      人在其配偶協助下，其應可提出清償成數逾5 成之更生方
      案，如相對人配偶無法協助清償房屋貸款，則相對人即應
      無法履行其所提出之更生方案，自應轉以清算程序清理債
      務，爰依法聲明異議等語。
二、按關於更生或清算之程序，除本條例別有規定外，準用民事
    訴訟法之規定，消費者債務清理條例第15條定有明文。而當
    事人對於司法事務官處理事件所為之終局處分，得於處分送
    達後10日之不變期間內，以書狀向司法事務官提出異議。司
    法事務官認前項異議有理由時，應另為適當之處分；認異議
    為無理由者，應送請法院裁定之。法院認第1 項之異議為有
    理由時，應為適當之裁定；認異議為無理由者，應以裁定駁
    回之。民事訴訟法第241 條第1 至3 項定有明文。又按法院
    得將更生方案之內容及債務人財產及收入狀況報告書通知債
    權人，命債權人於法院所定期間內以書面確答是否同意該方
    案，逾期不為確答，視為同意。且按更生方案經可決者，法
    院應為認可與否之裁定。對於第1 項認可之裁定提起抗告者
    ，以不同意更生方案之債權人為限。消費者債務清理條例第
    60條第1 項及62條第1 、4 項分別定有明文。
三、經查：
（一）相對人名下擁有坐落高雄縣大寮鄉○○段芎蕉腳小段333-
      13、同小段30地號之土地2 筆，以及建物即門牌號碼高雄
      縣大寮鄉○○村○○路23巷7 弄10號之房屋之事實，有相
      對人所提出之財政部高雄市國稅局財產歸屬資料清單及上
      揭土地及建物登記謄本附本院98年度消債更字第3 號卷宗
      足憑（見本院98年度消債更字第3 號卷宗第43-49 頁）。
      依原裁定所認，相對人上開不動產之價值約僅為1,005,52
      5 元，而不足清償其上所設定之抵押債權1,111,647 元。
      然原裁定據以為此認定，係以前開相對人所有之不動產之
      公告現值及課稅現值予以計算之結果；惟依現今土地及房
      屋交易之現況，不動產之實際市值，往往高出公告現值及
      課稅現值甚夥，而依異議人即萬泰商業銀行股份有限公司
      所提出之司法院法拍、主文、庭基查詢服務資料所示，位
      於高雄縣大寮鄉○○路，面積約為59坪之不動產，由本院
      民事執行處進行拍賣之拍定價格即高達400 萬餘元；另觀
      同為異議人萬泰商業銀行股份有限公司所提出之國內房屋
      仲介業者之不動產行情查詢資料，相對人所有前開不動產
      附近透天厝之最近交易價格，更有達500 餘萬元之譜，復
      佐以內政部地政司房地交易價格查詢表所示，相對人所有
      之前開不動產，其周邊之房屋交易價格，應有每坪7 萬元
      以上之價值，則相對人所擁有之上述不動產，其市價應有
      400 萬元，而非如原裁定所認僅有百餘萬元。是原裁定據
      以認定相對人所有不動產價值之依據，自難謂當。又因相
      對人所有之上開不動產價值，如於清償有擔保之債務後，
      容有剩餘，自可用於清償其所積欠之其他無擔保債務，而
      攸關相對人可清償無擔保債務之成數，自有再予詳認之必
      要。
（二）再者，原裁定認定相對人每月之平均收入合計為16,666元
      ，固屬有據；然相對人既確有積欠有擔保之債務，惟由原
      裁定所認可之更生方案，卻未見相對人曾臚列其每月所應
      負擔之有擔保債務之支出，則相對人是否有其他收入來源
      ，可予動支而用於清償其所積欠之有擔保債務，亦非無疑
      。苟相對人確有其他收入，則其所提出而由原裁定所認可
      之更生方案，自難認為公允，因此部分亦未見原裁定予以
      調查審認，自難謂當。
四、綜上，本院民事執行處所認可之更生方案，既對相對人所擁
    有之前開不動產市價或應有價值有未盡調查之處，且就相對
    人之真實收入部分，亦難認已詳為調查，又此均攸關相對人
    所提出之更生方案是否公允，原裁定自有未當，則聲明異議
    人於已具狀不同意相對人所提更生方案之情形下，具狀請求
    廢棄原裁定，應認為有理由，爰依民事訴訟法第240 條之4
    第3 項裁定如主文所示，並由本院民事執行處依法繼續審究
    辦理。
五、依消費者債務清理條例第15條，民事訴訟法第240 條之4 第
    3 項，裁定如主文。
中    華    民    國    99    年    12    月    20    日
              民事第六庭    法      官  李怡諄
上為正本係照原本作成
如不服本裁定，應於裁定送達後10日內，以書狀向本院提出抗告
，並繳納抗告費新臺幣1千元
中    華    民    國    99    年    12    月    20    日
                            書  記  官  陳俊亦

司法院資訊處製作；財團法人民間司法改革基金會備份。
